臺灣高等法院臺中分院民事判決　94年度再易字第57號
再審原　告　乙○○
再審被　告　甲○○
訴訟代理人　謝維仁律師
上列當事人間分配表異議之訴事件，再審原告對於中華民國94年
6月28日本院94年度上易字第41號確定判決提起再審，本院於
94年9月6日言詞辯論終結，判決如下：
    主  文
再審之訴駁回。
再審訴訟費用由再審原告負擔。
    事實及理由
一、本件再審原告主張：伊對訴外人陳茂卿有 100萬元及利息、
    賠償督促費用之債權，且已取得債權憑證，嗣於92年間伊即
    持債權憑證為執行名義聲請對陳茂卿之財產強制執行，並指
    封債務人陳茂卿所有之坐落台中縣大雅鄉○○段第1119、11
    20地號土地全部（下稱系爭土地），嗣經以 846萬元拍定，
    再審被告具狀聲明就3734萬 6千元之抵押債權參與分配，原
    審法院執行處乃於92年10月 7日所製作之分配表將被上訴人
    之上開3734萬 6千元列入分配，致伊除執行費用無法受有任
    何之清償，然上開參與分配之債權為再審被告與陳茂卿通謀
    虛偽而成立之假債權，為此求為判決台灣台中地方法院92年
    執字第12636號強制執行事件民國92年10月7日製作之分配表
    表一部分再審被告應予剔除，分配金額更正為零，伊分配金
    額應更正為一百三十三萬五千一百七十八元。乃本院本院94
    年度上易字第41號確定判決認為伊之主張為不可採，判決駁
    回伊之分配表異議之訴，但伊既否認再審被告與陳茂卿間抵
    押債權存在，應由再審被告就主張有利於己之事實部分，即
    再審被告與陳茂卿之間債權存在一事負舉證責任，確定判決
    令伊負舉證責任違反舉證責任分配原則，適用法規顯有錯誤
    。又再審被告主張由台中市第二信用合作社匯款條足以證明
    其間借款債權存在，因伊否認其真正，經原法院函查，據該
    社函覆無此匯款，再審被告對該社函已於民國94年 5月30日
    準備程序表示無意見，足見應無上開匯款事實，原確定判決
    以陳茂卿之大眾銀行帳戶有該等款項匯入因而認有上開匯款
    ，實有違誤；另再審被告與證人陳茂卿於第一審法院分別訊
    問時，就借款有無利息，再審被告就民國92年 2月10日庭訊
    稱未算利息，然證人陳茂卿於民國93年 4月21日庭訊說約定
    按銀行利率付利息，苟確有借貸，並設定抵押權，何以有無
    利息，二人所述不一，足見應無借貸，原確定判決就上開重
    要證據漏未審酌，逕認匯入可觀之鉅額款項即為借貸，爰依
    民事訴訟法第496條第1項第1款、第497條提起再審之訴，求
    為判決：(一)、本院本院94年度上易字第41號確定判決廢棄。
    (二)、台灣台中地方法院92年執字第 12636號強制執行事件民
    國92年10月日製作之分配表表一部分再審被告應予剔除，分
    配金額更正為零，再審原告分配金額應更正為一百三十二萬
    九千九百七十一元。
二、再審被告則以：再審被告在銀行有二帳戶，銀行承辦人員只
    查一個甲存帳戶，再審被告對該社函雖於民國94年 5月30日
    準備程序表示無意見，但第二信用合作社回函本院之交易帳
    號係：00-000-0000000號，與再審被告提供匯款之同銀行帳
    號：即00-00-000000-0號迥然有別，而該二帳號所示自86年
    10月23日起至87年 6月26日止之各筆交易明細也南轅北轍，
    可見第二信用合作社前函並未就再審被告在該社港路分社之
    全部帳戶及匯款紀錄回覆法院查詢事項，而係針就00-00-00
    00000號帳戶之交易情形答覆法院而已，此在原確定判決之
    理由中已然敘明，此屬法院事實之認定，與適用法規顯有錯
    誤無涉，又證人陳茂卿於民國93年 4月21日庭訊法官問：「
    你之前有無向被告借款？」，證稱：「．．．約定按照銀行
    利率給付利息．．．」，乃真實，伊於民國92年 2月10日庭
    訊時，法官問利息如計算，答稱：「沒有算利息」，是指實
    際上陳茂卿未付利息之意，故伊與陳茂卿之陳述並無所述不
    一之情事，不能以此一陳述即證明伊與陳茂卿間之抵押債權
    存在為通謀虛偽等語作為抗辯。
三、按第三人主張表意人與相對人通謀而為虛偽意思表示者，該
    第三人應負舉證之責。最高法院48年台上字第29號判例著有
    明文。本件原確定判決認為再審原告不能舉證證明，再審被
    告參與分配之2150萬元之抵押債權係出於與陳茂卿二人通謀
    虛偽意思表示而成立之借款而為再審原告敗訴之判決，合於
    判例意旨，核無適用法規顯有錯誤之情形，再審原告主張原
    確定判決適用法規顯有錯誤云云，核不可採。
四、次按所謂適用法規顯有錯誤者，不包括漏未斟酌證據及認定
    事實錯誤之情形在內，最高法院63年台上字第 880號判例亦
    著有明文。查本件確定判決所載：「本院前向台中第二信用
    合作社港路分社查詢：被上訴人於86年11月17日、同月20日
    、同月24、同月26日、87年1月5日、15日是否有匯款至陳茂
    卿大眾商業銀行沙鹿分行前開帳戶內？雖經台中市第二信用
    合作社於94年5月12日以中二信總字第527號函覆本院稱：被
    上訴人於86年11月17日、24日、26日及87年1月5日、15日均
    無匯款至陳茂卿大眾商業銀行沙鹿分行帳戶之紀錄（本院院
    卷第92頁參照）；上訴人於本院94年 6月14日言詞辯論期日
    ，亦據此主張除被證 7確實有匯款外，其他被證5、8、10、
    13所示五筆匯款既經台中二信函覆無匯款資料，被上訴人訴
    訟代理人於準備程序中對於台中二信回函沒有意見，依法視
    同自認不能再爭執，足見並無該五筆匯款云云，然如上所述
    ，大眾商業銀行沙鹿簡易型分行函覆本院之交易明細資料及
    陳茂卿之存摺，均已清楚徵明確有被證5、8、10、13所示五
    筆匯款事實之存在，依台中市第二信用合作社前函所附之存
    摺類清檔明細頁記載之各筆支出及存入款項，最高額均未逾
    十萬元，與被上訴人於原審所提出之二信活期儲蓄存款摺（
    號00-00-000000-0）所載於86年11月17日、24日、26日及87
    年1月5日、15日各有290萬元、500萬元、500萬元、450萬元
    及 2百萬元大筆金額之票信電匯紀錄亦無法吻合，且第二信
    用合作社回函本院之交易帳號係：00-000-0000000號，與被
    上訴人提供匯款之同銀行帳號：即00-00-000000-0號迥然有
    別，而該二帳號所示自86年10月23日起至87年 6月26日止之
    各筆交易明細也南轅北轍，可見第二信用合作社前函並未就
    被上訴人在該社港路分社之全部帳戶及匯款紀錄回覆本院查
    詢事項，而係針就 00-00-0000000號帳戶之交易情形答覆本
    院而已，是其前函所述，自不足以否認被上訴人匯款事實之
    存在。又被上訴人訴訟代理人於本院94年 5月30日準備期日
    係於受命法官提示誠泰銀行松竹分行、大眾商業銀行沙鹿簡
    易型分行、台中市第二信用合作社函予被上訴人表示意見時
    ，一併答稱：「沒有意見」，顯係針對各該函形式之真正均
    不爭執之意思，而非自認第二信用合作社函覆所稱無五筆匯
    款之事實為實在，否則被上訴人訴訟代理人焉有可能同時對
    內容互有不同之銀行回函同時表示沒意見，故不能因其對台
    中市第二信用合作社前函所述，未加爭執，即謂其已生自認
    之效力，並為其不利之認定，上訴人此部分主張，尚無可採
    。」，乃係核屬對前訴訟程序法院事實審取捨證據及認定事
    實之職權行使，核與適用法規顯有錯誤無涉。再審原告以此
    主張原確定判決有適用法規顯有錯誤情形云云，亦不可採。
五、次按依民事訴訟法第 466條不得上訴於第三審法院之事件，
    除同法第 496條規定外，其經第二審確定之判決，如就足影
    響於判決之重要證物，漏未斟酌者，亦得提起再審之訴，同
    法第 497條亦有規定；惟所謂「如就足影響於判決之重要證
    物，漏未斟酌者」，係指當事人在前審程序已經存在並已為
    證據聲明之證據，前審並未認為不重要而忽略證據聲明未為
    調查，或已為調查而未就調查之結果予以判斷，且須足以影
    響裁判結果而言。再審原告固主張原確定判決漏未斟酌台中
    市第二信用合作社於94年5月12日以中二信總字第527號函。
    惟查原確定判決對上開函件已經斟酌，此由本判決第四項所
    引原確定判決之判文中可明，再審原告主張原確定判決漏未
    斟酌云云，亦不可採。另再審被告再審被告於民國92年 2月
    10日庭訊時，法官問利息如計算，答稱：「沒有算利息」，
    依筆錄之記載，法官是問利息之約定？或利息之支付？真意
    並不明確，再審被告對於法官之訊問事項，以實際上陳茂卿
    未付利息而答稱答稱：「沒有算利息」，非無可能，尚無其
    他證據足資證明再審被告之上開陳述與陳茂卿之陳述即屬不
    一，本院認為上述未斟酌之證據，尚不足以影響原確定判決
    裁判之結果，從而再審原告主張原確定判決有第 497條規定
    就足以影響於判決之重要證物漏未斟酌之再審事由，亦無據
    屬無據。
六、綜上所述，再審原告主張原確定判決有適用法規顯有錯誤及
    就足影響於判決之重要證物漏未斟酌，均不足採，從而，其
    執此提起本件再審之訴，為無理由，應予駁回。
據上論結，本件再審之訴為無理由，依民事訴訟法第七十八條，
判決如主文。
中　　華　　民　　國　　94　　年　　9 　　月　　20　　日
                    民事第三庭審判長法　官  陳照德
                                    法  官  曾謀貴
                                    法　官  蔡王金全
以上正本係照原本作成。
不得上訴。
                                    書記官  許麗花
中　　華　　民　　國　　94　　年　　9 　　月　　21　　日
                                        　　　　　　　Ｂ
